【裁判字號】    98,訴,962
【裁判日期】    990512
【裁判案由】    侵權行為損害賠償
【裁判全文】
臺灣臺北地方法院民事判決               98年度訴字第962號
原      告  丙○○
被      告  乙○○
上列當事人間因恐嚇案件，原告提起附帶民事訴訟請求侵權行為
損害賠償事件，經本院刑事庭以97年度附民字第471 號裁定移送
前來，本院於民國99年4 月14日言詞辯論終結，判決如下：
    主      文
被告應給付原告新臺幣陸萬元，及自民國九十七年十月二十五日
起至清償日止，按週年利率百分之五計算之利息。
原告其餘之訴駁回。
本判決第一項得假執行。但被告如以新臺幣陸萬元為原告預供擔
保後，得免為假執行。
原告其餘假執行之聲請駁回。
    事實及理由
一、按訴狀送達後，原告不得將原訴變更或追加他訴，但請求之
    基礎事實同一者，不在此限，民事訴訟法第255 條第1 項第
    2 款定有明文。查原告提起本件刑事附帶民事訴訟時原聲明
    ：(一)被告應給付原告新臺幣（下同）200 萬元及自起訴狀繕
    本送達之翌日起至清償日止，按年利率5 ％計算利息；(二)願
    供擔保請准宣告假執行。嗣於民國98年6 月17日以言詞追加
    請求被告應將附件一所示道歉啟事，以頭版8 分之1 版面刊
    登於中國時報（見本院卷第17、42頁）。復於98年6 月22日
    以書狀追加請求被告在登報道歉的同時，必須再剪報一份張
    貼於新店市○○路66號前路邊的公告欄上三個月（見本院卷
    第23頁）。再於99年3 月17日將上開道歉啟事更正為附件二
    所示（見本院卷第108 、109 頁）。核其有關訴之追加、變
    更部分，與原訴請求之主要爭點事實具有共同性，各請求利
    益之主張在社會生活上可認為同一或關連，而就原請求之訴
    訟及證據資料，於審理繼續進行在相當程度範圍內具有同一
    性或一體性，得期待於後請求之審理予以利用，故追加、變
    更部分與原訴之基礎事實顯屬同一，應予准許。
二、原告主張：前於94年10月至96年7 月間向訴外人戊○○○○
    租門牌號碼為臺北縣新店市○○路66-2號建物居住，於租賃
    期間，居住樓上之被告因不滿原告向其反應打麻將經常發出
    桌椅拉扯和麻將、銅板掉落尖銳的噪音，及關車門聲音過大
    等情形，所以常藉著軍校畢業和軍官退役之身分，而不知潔
    身自愛檢討收斂惡行，一而再、再而三地夥同訴外人即兩造
    鄰居丁○○○○聯手仗勢欺人，蓄意借題發揮編造子虛烏有
    之事抹黑、欺壓原告，經常對原告暴力相向，用粗鄙俗穢言
    ，惡口讒罵恐嚇揚言要打人，要找他的兵來問候原告和敲擊
    原告大門，外加製造噪音和環境髒亂，如蓄意亂鳴喇叭亂丟
    菸蒂、倒棄泥土於原告大門前，和毀損原告的私人物品，其
    中被告恐嚇原告之行為，業經鈞院刑事庭以97年度易字第28
    74號判決有罪，復經臺灣高等法院以98年度上易字第1086號
    判決上訴駁回確定。因被告三番五次滋生事端和長期間噪音
    干擾，導致原告內心焦慮恐懼和睡眠不足，而身體出現有許
    多不適如腦神經衰弱、記憶力嚴重衰退和原本的舊疾如呼吸
    道過敏、偏頭痛愈加嚴重等身體權益受損，又多次以三字經
    公然侮辱誹謗原告，向警察說原告在外面寺院被趕出來、神
    經病、不正常、瘋子、妓女、積欠他水電費等有關損壞原告
    名譽之事。爰依民法第184 條第1 項前段、第195 條第1 項
    規定，請求被告賠償非財產上損害200 萬元並登報道歉等語
    。並聲明：(一)被告應給付原告200 萬元及自起訴狀繕本送達
    之翌日起至清償日止，按年利率5 ％計算利息。(二)被告應將
    附件二所示之道歉啟事，以頭版8 分之1 版面刊登於中國時
    報，並剪報一份張貼於新店市○○路66號前路邊的公告欄上
    三個月。(三)願供擔保，請准宣告假執行。
三、被告則以：被告當時在保全公司服務值夜班，白天需要休息
    ，還有朋友甲○○○○在被告家養病，但原告經常將不銹鋼
    門用力撞擊發出劇烈聲響，以致於被告天天在睡眠中被其驚
    嚇，且屢勸不聽，反而變本加厲將不銹鋼門越撞越大聲，所
    以於96年1 月27日到樓下與原告理論，對原告說：「今天不
    上班等妳到我樓上神桌前理論（因為原告為出家人，在神明
    面前不敢耍賴故而要原告至神明面前理論）」，而未對原告
    說：「我要揍你」，但被告卻將原告所說「今天不上班等妳
    到我樓上神桌前理論」後段之「到我樓上神桌前理論」消音
    後，以被告對原告說：「我要揍你」、「今天不上班等妳」
    等語，向地檢署提出恐嚇告訴，然被告當時僅係無法忍受原
    告經常發出鐵門聲嚮影響睡眠而前往理論，對其說出「今天
    不上班等妳到我樓上神桌前理論」，並未侵害原告身體、健
    康、名譽、自由、信用、隱私、貞操或其他人格法益，且被
    告所說的話僅是情緒用語，並無恐嚇之意，而在刑事庭開庭
    時也當庭向原告道歉，且被告在96年3 月搬家後從未與原告
    接觸，原告更無心生畏懼之理由，如有畏懼怎可能於事隔年
    餘之久方提出告訴等語，資為抗辯，並聲明：(一)原告之訴及
    假執行之聲請均駁回。(二)如受不利判決，願供擔保請准免於
    假執行宣告。
四、兩造不爭執事項：
(一)、原告前以被告於96年1 月27日在其住處一樓前，向原告揚言
    「我要揍你」、「老子今天不上班等你」等語，提起刑事告
    訴，經臺灣臺北地方法院檢察署檢察官以97年度偵字第1218
    7 號案件提起公訴後，經本院刑事庭以97年度易字第2874號
    判決被告犯恐嚇危害安全罪，處拘役50日，如易科罰金，以
    新臺幣1000元折算1 日，減為拘役25日，如易科罰金，以新
    臺幣1000元折算1 日，後經由臺灣高等法院以98年度上易字
    第1086號判決上訴駁回確定之事實，為兩造所不爭執，並經
    本院依職權調閱臺灣臺北地方法院檢察署97年度偵字第1218
    7 號偵查卷宗、本院97年度易字第2874號刑事卷宗、臺灣高
    等法院98年度上易字第1086號案件刑事卷宗審認屬實，堪信
    為真正。
(二)、原告另訴被告妨害名譽、毀損部分，因告訴已逾告訴期間，
    經臺灣臺北地方法院檢察署檢察官以97年度偵字第12187 號
    處分不起訴確定，有不起訴處分書可按（見臺灣臺北地方法
    院檢察署97年度偵字第12187 號偵查卷宗第18-19頁）。
五、兩造爭執之要點：
(一)、被告是否應對原告負侵權行為損害賠償？
(二)、原告得請求之損害賠償內容為何？
(三)、原告主張名譽權受侵害，請求被告賠償非財產上損害及登報
    道歉是否有理由？
    茲就兩造爭點及本院得心證之理由分述如下：
(一)、被告是否應對原告負侵權行為損害賠償？
 1、按刑事訴訟判決所認定之事實，固非當然有拘束民事訴訟判
    決之效力，但民事法院調查刑事訴訟原有之證據，而斟酌其
    結果以判斷事實之真偽，並於判決內記明其得心證之理由，
    即非法所不許。有最高法院49年臺上字第929 號判例可資參
    照。是本院自得調查刑事訴訟中原有之證據，斟酌其結果以
    判斷事實之真偽。原告主張被告有對其說「我要揍你」、「
    老子今天不上班等你」等語之事實，被告雖否認。然查：被
    告於96年1 月27日確有向原告揚言「我就揍你」、「我講明
    揍你」、「你有種不要給我出來」、「老子今天不上班等你
    」等語，業據本院刑事庭勘驗原告所提96年1 月27日之錄音
    光碟查明屬實，且為被告當庭坦承不諱，有本院97年度易字
    第2874號刑事案件於97年10月29日審理筆錄在卷足憑（見本
    院97年度易字第2874號刑事卷宗(一)第11頁反面至第12頁），
    足見被告辯稱：當天是說「今天不上班等妳到我樓上神桌前
    理論」，並沒有說「我要揍你」云云，顯係事後卸責之詞，
    不足採信。
 2、次按因故意或過失，不法侵害他人之權利者，負損害賠償責
    任，民法第184 條第1 項前段定有明文。本件被告以「我要
    揍你」、「老子今天不上班等你」等加惡害之事通知原告，
    足致原告心生畏懼，原告之意思自由自受到相當之妨害，原
    告受此打擊，精神上必受有相當之痛苦，是原告基於侵權行
    為之法律關係，請求損害賠，洵屬有據。
(二)、原告得請求之損害賠償內容為何？
 1、按不法侵害他人之身體、健康、名譽、自由、信用、隱私、
    貞操，或不法侵害其他人格法益而情節重大者，被害人雖非
    財產上之損害，亦得請求賠償相當之金額。民法第195 條第
    1 項定有明文。又按慰藉金之賠償須以人格權遭遇侵害，使
    精神上受有痛苦為必要，其核給之標準，則可斟酌雙方身分
    、資力與加害程度，及其他各種情形核定相當之數額，有最
    高法院51年臺上字第223 號判例意旨參照。本院審酌原告為
    高中畢業，76年出家，並沒有接受民眾的供養，而是在家為
    出版社從事校稿、書面排版，及手捏壺的工作，每個月收入
    約2 萬多元；被告是陸軍官校專修班畢業，中尉退伍，之後
    經營過安養院，事發時擔任保全，月薪大約有3 萬元，目前
    沒有收入是靠朋友接濟，且名下沒有任何不動產，業經兩造
    陳明在卷（見本院卷第第17頁反面、第116 頁以下），認原
    告所受非財產上即精神慰撫金之損害為6 萬元為適當，原告
    請求200 萬元，核屬過高，超過部分，不能准許。
 2、至於原告主張被告應將附件二所示之道歉啟事，以頭版8 分
    之1 版面刊登於中國時報，並剪報一份張貼於新店市○○路
    66號前路邊的公告欄上三個月乙事，惟得請求回復名譽之適
    當處分，依民法第195 條第2 項規定，僅限名譽受侵害之情
    形。而刑法第305 條之恐嚇危害安全罪，所保護之法益為被
    害人之自由，故被告曾以恐嚇行為侵害原告之自由法益，已
    如前述，並非侵害原告之名譽法益，自無以登報道歉作為回
    復損害之適用，故原告前開請求，應無理由，此部分應予駁
    回。
(三)、原告主張名譽權受侵害，請求被告賠償非財產上損害及登報
    道歉是否有理由？
    按因犯罪而受損害之人，於刑事訴訟程序，固得附帶提起民
    事訴訟，請求損害賠償。但其請求回復之損害，以被訴犯罪
    所生之損害為限，此見刑事訴訟法第487 條第1 項之規定甚
    明。查原告主張被告之行為尚權致其名譽權益受有損害，然
    被告經本院判處罪刑者，為恐嚇危害安全罪，不及於侮辱、
    誹謗（此部分業經臺灣臺北地方法院檢察署檢察官以97年度
    偵字第12187 號為不起訴處分確定，已如前述），原告即不
    得依刑事附帶民事訴訟程序，請求被告賠償名譽權益受損之
    非財產上損害，及登報道歉，原告依刑事附帶民事訴訟，請
    求被告賠償非財產上損害，及登報道歉，自非合法，應予駁
    回。
六、綜上，原告本於侵權行為法律關係，訴請被告給付原告6 萬
    元，及自起訴狀繕本送達被告之翌日即97年10月25日起至清
    償日止，按週年利率5 ％計算利息，為有理由，應予准許，
    逾此部分之請求，即屬無據，應予駁回。
七、本件判決所命被告給付之金額未逾50萬元，本院就原告勝訴
    部分，應依民事訴訟法第389 條第1 項第5 款之規定，依職
    權宣告假執行，此部分原告雖陳明願供擔保聲請宣告假執行
    ，然其聲請僅係促使法院為職權之發動，爰不另為假執行准
    駁之諭知，並依職權酌定相當之擔保金額准許預供擔保免為
    假執行。至原告敗訴部分，其假執行之聲請失所附麗，應予
    駁回。
八、原告係於刑事訴訟程序附帶提起民事訴訟，並未繳納裁判費
    ，本件復無其他訴訟費用之支出，爰不為訴訟費用之諭知，
    併此敘明。
九、據上論結，本件原告之訴為一部有理由，一部無理由，依民
    事訴訟法第79條、第389 條第1 項第5 款，判決如主文。
中    華    民    國    99    年    5    月    12     日
                  民事第四庭     法  官  鄧德倩
以上正本係照原本作成
如對本判決上訴，須於判決送達後20日內向本院提出上訴狀
中    華    民    國    99    年    5    月    12     日
                                 書記官  林孔華
附件一：
本人乙○○，於九十五年八月至九十六年二月間住在臺北縣新店
市○○路66-2號2樓。
這期間看樓下住戶是出家人好欺負，所以常藉著軍校畢業和軍官
退役之身分，而不知潔身自愛檢討收斂惡言、惡行，一而再而三
夥同鄰居友人黃阿憨家人聯手仗勢欺人，蓄意借題發揮編造子虛
烏有之事抹黑、欺壓，並以經常暴力相向用粗鄙俗穢言三字經，
惡口詛咒、謾罵、恐嚇三番五次揚言要打人、要找兵來問候我和
敲擎被害人大門，外加製造噪音和環境髒亂，如蓄意亂鳴喇叭亂
丟菸蒂、倒棄泥土於被害人大門前，和毀損被害人的私人物品，
如出食臺磁磚和花器等，總總卑劣行徑目的在於讓被害人不得安
寧和不的好眠，以此惡行達到逼迫被害人好快快搬家目的。
茲因經臺北地方法院刑事訴訟及民事訴訟查證確認屬實，個人言
語行為一貫粗暴有失為人處事該有的厚道，故登報將事情真相還
原公諸於大眾，以示向被害人深表致歉之意。
附件二：
本人乙○○，於九十五年五月至九十六年四月間時，住在臺北縣
新店市○○路66-2號2樓。
這期間一直認為樓下住戶釋永明是一個出家人好欺負，所以經常
仗著自己是軍校畢業和軍官退役之身份，而不知潔身自愛和不知
收斂惡言、惡行，而經常夥同鄰居友人黃阿憨、黃阿賜一家六人
及房東戊○○○○起聯手仗勢欺人，蓄意造謠生事藉題發揮找被
害人麻煩，編造子虛烏有之事抹黑、欺壓鄰居釋永明。並經常在
公開場合以暴力和粗鄙俗穢言三字經，惡口、謾罵、詛咒、恐嚇
被害人和敲擊被害人之大門，外加製造噪音和環境髒亂，如蓄意
亂鳴喇叭亂丟菸蒂、倒棄泥土於被害人大門前，和毀損被害人的
私人物品，如出食臺磁磚和花盆…等等總總惡劣、卑劣行徑，目
的在於讓被害人不得安寧和干擾睡眠，於此惡行達到逼迫被害人
盡速搬家為目的。
本人乙○○因經刑事訴訟及民事訴訟判決成立後，須依法於中國
時報頭版頭刊登道歉啟事以示致歉之意，還原真相以恢復被害人
釋永明的清譽。
並在此特別一併要針對下面這四件不實抹黑之事情具體說明和澄
清:
一、釋永明並沒有欠我乙○○兩個月電費之事，此事是我乙○○
    一手杜撰出來。並且一再於法庭上故意重操故技蓄意抹黑釋
    永明，除了意圖為自己不當行為合理化和自己脫罪外，其主
    要意圖蓄在於反咬原告及毀損原告出家人的清譽和形象。
二、釋永明並沒有欠房東戊○○○○租之事，此事是因我乙○○
    一時不察，誤聽房東戊○○○○不實訛語而起。事實上，當
    時她們兩造雙方，因此事已於96年5 月間到新店調解委員會
    達成調解，所以釋永明已不再欠房東戊○○○○租。當時釋
    永明之所與堅持不付房租，是因為房東戊○○○○期先不履
    行租賃合約中的修繕責任，並且故意放任他二伯黃阿憨黃阿
    賜一家人霸佔水權切斷他的水源，故意破壞水源開關，導致
    釋永明長期陷入無水可用的困境，他同時又和黃阿憨及我等
    人，從中搬弄是非聯手夾攻擊釋永明藉機逼迫他搬家。不足
    房租是房東該負的違約賠償金和搬家損失賠償金。
三、釋永明並沒有弄死鄰居黃阿憨任何一株茄子，此事是我和黃
    阿憨的故意在庭外休息區的抹黑之詞。
四、平日我乙○○與鄰居黃阿憨黃阿賜一家六人及房東戊○○○
    ○起聯手蓄意造謠生事、汙衊出家人清譽，一直不知反省和
    檢討及改進；且還各自在法庭上也一再蓄意做不實陳述來抹
    黑詆毀釋永明清白，此舉確實有失正人居子之風範。在此也
    一併說明還原真相，還給釋永明該有的一個公道。

司法院資訊處製作；財團法人民間司法改革基金會備份。
